最高法院刑事判決　　　　　　　　　　　　　　　九十三年度台上字第三五八四號
　　上　訴　人　甲○○
　　　　　　　　　　　　在押.
　　　　　　　　乙○○
右上訴人等因偽造貨幣案件，不服台灣高等法院台中分院中華民國九十三年四月二十
二日第二審判決（九十三年度上訴字第二七六號，起訴案號：台灣苗栗地方法院檢察
署八十九年度偵字第三二七三號），提起上訴，本院判決如左：
    主  文
原審及第一審判決關於甲○○部分撤銷。
甲○○共同連續行使偽造之通用紙幣，處有期徒刑參年陸月。扣案之偽造新台幣壹仟
元通用紙幣肆拾壹張均沒收。
乙○○之上訴駁回。
    理  由
本件原判決認定上訴人乙○○於民國七十九年間，因違反懲治盜匪條例，為台灣台中
地方法院判處有期徒刑八年確定，送監執行後，於八十三年九月十四日假釋出獄，並
於八十七年七月十四日縮刑期滿執行完畢。上訴人甲○○基於行使偽造通用紙幣之概
括犯意，於八十九年七月間某日晚上七、八時許，在台中市○○路與太原路口，從周
春兆之友人處收受偽造新台幣（下同）仟元紙幣六十張後，將其中幾張較粗糙沒有浮
水印的偽鈔撕掉，然後自同年七月底某日起，連續在苗栗縣大湖鄉或台中市等地購買
小額物品找得真鈔多次。同年八月六日，甲○○與乙○○在台中市○○路某泡沫紅茶
店賭玩，甲○○因賭輸交付一張偽造仟元紙幣予乙○○。乙○○知悉是偽鈔，仍意圖
供行使之用而收集。乙○○因知悉甲○○身上尚有其他偽鈔，遂與甲○○共同基於行
使偽造通用紙幣之概括犯意聯絡，及行為分擔，於翌日下午一時許，由乙○○駕駛Ｐ
Ｉ｜九四五五號自用小客車搭載甲○○，由甲○○持假鈔下車購物找得真鈔，乙○○
則停車在旁接應，至苗栗縣大湖鄉○○路五十二號謝月容經營之「聖佛軒佛具行」，
由甲○○下車持仟元偽鈔一張向謝月容購買紙錢找得真鈔九百五十元，繼而轉赴同鄉
栗林村十五鄰八份一號之「華隆商店」，仍由甲○○下車持仟元偽鈔一張向黃鳳英購
物找得真鈔九百四十元。所取則供共同花用，迨同日下午二時十分許，警方據報循線
在苗栗縣獅潭鄉台三線汶水橋前查獲其二人，並扣得甲○○、乙○○身上之偽造仟元
紙幣各一張、前述小客車後座之偽造仟元紙幣三十八張、向上開店家行使之偽造仟元
紙幣二張及在前座扶手箱內以偽鈔找得之現款七千零八十五元等情。係以上訴人甲○
○對右揭事實均坦承不諱；上訴人乙○○則僅供認有收受甲○○交付之一張新台幣壹
仟元偽鈔，及於八十九年八月七日下午駕車載甲○○至苗栗縣大湖鄉，甲○○有下車
至「聖佛軒佛具行」、「華隆商店」買物品之事實，否認於收受甲○○交付之千元偽
鈔時，知悉為偽鈔，並辯稱：不知甲○○拿偽鈔去買東西云云。惟乙○○於警詢及偵
查中自承甲○○交付千元偽鈔時，伊知是偽鈔等情，甲○○亦證稱：乙○○於案發前
知悉伊持有偽鈔等語。足見案發前乙○○確知甲○○身上有偽鈔，且乙○○在收受偽
鈔時即知是偽鈔，其知為偽鈔，仍收受，顯係意圖供行使之用而收受。上訴人二人就
甲○○買紙錢之用途有無告知乙○○之供述並不一致，且甲○○只買紙錢未買香，又
不知要去何處拜拜，與常情有違；甲○○於第一審審理時供稱：案發當日就是要到苗
栗行使偽鈔，若非被查獲，還要繼續行使偽鈔等語。可證甲○○下車買紙錢，目的無
非為了購買小額物品以找換真鈔。上訴人二人均供承偽鈔是從駕駛座的椅背裡被查到
，甲○○購物後將找得之錢放在駕駛座旁的扶手箱內，而該汽車又非甲○○所有，案
發時由乙○○在駕駛，此情與常人使用存放真正鈔票之習慣不符，則乙○○從甲○○
自駕駛座後面椅背內拿仟元偽鈔，上車後又將找得之真鈔放在扶手箱內，以與偽鈔區
分之情事，應知悉甲○○行使偽鈔之事。上訴人二人於偵訊時供承二人出去玩樂之支
出大部分由甲○○支付，且上訴人二人為朋友，甲○○無誣指乙○○之理，則甲○○
於偵查中所證乙○○知其持有偽鈔換來的錢，做為二人吃喝玩樂用等語，應堪採信。
甲○○於審理中附和乙○○所辯，稱乙○○不知其行使偽鈔云云，與前述事證不符，
為迴護之詞，不足採信，上訴人二人間就行使偽鈔犯行，顯有犯意聯絡及行為分擔。
又上述行使偽鈔事實，並經被害人謝月容、黃鳳英指述屬實，且有贓物認領保管單附
卷及查扣經中央印製廠鑑定結果均屬偽鈔之四十二張偽造仟元紙幣可資佐證。綜合以
觀，上訴人二人有上開犯行堪以認定，為其所憑證據及認定之理由。而以核上訴人等
所為，係犯刑法第一百九十六條第一項之行使偽造通用紙幣罪，上訴人甲○○在台中
市某地行使偽鈔及上訴人乙○○意圖供行使之用而收集一張偽鈔部分，雖未經起訴，
惟與起訴部分分別有裁判上一罪之連續犯關係及實質上一罪之吸收關係，為起訴效力
所及，應併予審判。上訴人二人就八十九年八月七日行使偽造通用紙幣部分之犯行，
有犯意聯絡及行為分擔，均為共同正犯。甲○○先後數次及乙○○先後二次犯行，時
間緊接、方法相同，觸犯構成要件相同之罪名，顯係基於概括犯意為之，均為連續犯
，以一罪論，並加重其刑。乙○○有前述犯罪前科及執行有期徒刑之事實，有台灣高
等法院被告全國前案紀錄表在卷可憑，其於有期徒刑執行完畢後，五年內再犯有期徒
刑以上之罪，為累犯，依刑法第四十七條規定遞加重其刑。因認第一審判決，適用刑
法第二十八條、第五十六條、第一百九十六條第一項、第四十七條、第二百條，罰金
罰鍰提高標準條例第一條前段，審酌上訴人之犯罪動機、目的、手段、犯罪次數、所
生危害、犯罪後甲○○坦承犯行，乙○○否認犯行等一切情狀，分別各量處有期徒刑
參年陸月，扣案之偽造千元紙鈔四十二張，依刑法第二百條規定宣告沒收，為無不合
，予以維持，駁回上訴人等在第二審之上訴。經核除後甲○○部分外，原無違誤。
復查上訴人乙○○於八十九年八月七日警詢供稱：甲○○交付一張千元偽鈔時，伊知
是偽鈔，就將偽鈔收起來等語；八十九年八月二十九日偵查中，乙○○復供承：在賭
博時，甲○○開玩笑拿偽鈔給伊，伊看是假鈔，就拿下來等語，足見原判決依憑卷內
證據資料認定乙○○明知是偽鈔而意圖供行使之用而收受，並無何違法可言。甲○○
於偵查中已供明：伊下車持偽鈔購物時，乙○○在車上等，劉某知伊持有偽鈔等語，
甲○○於其後雖翻異前詞，改稱：乙○○不知伊持有及行使偽鈔云云，惟此為迴護之
詞，原判決已詳細說明以甲○○偵查中不利乙○○之證言為可採，其他之證言為不可
取之理由，並無判決不備理由之違法。原判決係認定甲○○在八十九年七月底某日起
即連續在苗栗縣大湖鄉、台中市等地以偽鈔購買小額物品以找回真鈔，至案發日共扣
得兌換所得真鈔七千零八十五元等情，並於理由欄說明事實已據甲○○坦承不諱。乙
○○上訴意旨謂甲○○以假鈔換得之真鈔應只有一千八百九十元，原判決未說明扣得
之七千零八十五元為以偽鈔換得之現款之證據云云，尚有誤會。原判決理由欄二(三)所
載：乙○○於警詢及原審（即第一審）法院訊問時自承：「為警查獲當天所駕駛的自
用小客車是友人所有」、「甲○○將買東西找零換得之零錢放在駕駛座旁的扶手箱內
」、「偽鈔是從駕駛座的椅背被查到」等情，係分別引用偵查卷第十二頁（原判決誤
載為第十頁）、第十三頁，及第一審卷第六十一頁九十二年四月十五日之筆錄所載乙
○○之供述，上訴意旨以原判決認上述三句供述均出自九十二年四月十五日之筆錄，
與卷內資料不符云云，亦屬誤會。又原判決就上訴人二人間有共同花用以偽鈔購物找
得之真鈔，共同前往苗栗縣大湖鄉行使偽鈔，為共同正犯之事實，均已詳述其認定之
證據與理由，乙○○上訴意旨任意指摘原判決認事、採證違法，為無理由，其上訴應
予駁回。再查原判決係認定甲○○行使偽鈔之次數超過三次以上，甲○○上訴意旨謂
原判決認定甲○○只行使三次，換得之真鈔應少於三千元云云，雖無可採，惟其指摘
原判決維持之第一審判決將其已交付乙○○，已非其所有之一張千元偽鈔，在其主刑
項下諭知沒收，為違背法令，則有理由。但此項違誤，尚不影響於事實之確定，可據
以為裁判，應由本院將原審及第一審判決關於甲○○部分撤銷，自為判決。審酌甲○
○之犯罪動機、目的、手段、所生危害、犯罪後態度等一切情狀，仍量處有期徒刑參
年陸月。查扣之偽鈔四十一張，依刑法第二百條宣告沒收。
據上論結，應依刑事訴訟法第三百九十七條、第三百九十八條第一款、第三百九十六
條第一項，刑法第二十八條、第五十六條、第一百九十六條第一項、第二百條，罰金
罰鍰提高標準條例第一條前段，判決如主文。
中　　　華　　　民　　　國　　九十三　　年　　　七　　　月　　 十五 　　日
                              最高法院刑事第十二庭
                                  審判長法官  賴　忠　星
                                        法官  王　居　財
                                        法官  張　清　埤
                                        法官  林　開　任
                                        法官  呂　永　福
      右正本證明與原本無異
                                              書  記  官
中　　　華　　　民　　　國　　九十三　　年　　　七　　　月　　二十三　　日
                                                                        Ｌ
